【裁判字號】    90,上訴,1472
【裁判日期】    901212
【裁判案由】    毒品危害防制條例
【裁判全文】
臺灣高等法院臺南分院刑事判決                    九十年度上訴字第一四七二號
    上訴人即被告  甲○○
右上訴人因毒品危害防制條例案件，不服臺灣雲林地方法院八十九年度訴字第四六一
號中華民國九十年九月十四日第一審判決（起訴案號：臺灣雲林地方法院檢察署八十
九年度年度偵字第一八０四號），及移送併案（八十九年度毒偵字第一八四０號），
提起上訴，本院判決如左：
    主  文
原判決撤銷。
甲○○連續施用第一級毒品，累犯，處有期徒刑壹年陸月。扣案之第一級毒品海洛因
殘渣袋參個（臺灣雲林地方法院檢察署八十九年度保管字第二一六七號）、第一級毒
品海洛因壹包（臺灣雲林地方法院檢察署九十年度保管字第一二六號，淨重０．一七
公克、包裝重０．三三公克）、殘留有毒品海洛因成份之注射針筒貳支、吸管壹支（
臺灣雲林地方法院檢察署九十年度保管字第一三九六號）、第一級毒品海洛因淨重０
．０七公克、包裝重０．一五公克（臺灣雲林地方法院檢察署九十年度保管字第九０
號）、殘留有毒品海洛因成份之注射針筒壹支、吸管壹支（臺灣雲林地方法院檢察署
九十年度保管字第九七一號）均沒收銷燬之，扣案之注射針筒貳支、塑膠皮管壹條（
臺灣雲林地方法院檢察署八十九年度保管字第二一六七號）、橡皮軟管壹條、香煙空
盒壹個（臺灣雲林地方法院檢察署九十年度保管字第一三九六號）均沒收之。
    事  實
一、甲○○前於八十六年間因違反肅清煙毒條例及犯竊盜罪，經臺灣雲林地方法院分
    別判處有期徒刑一年一月、八月確定，並定其應執行刑一年七月，於八十八年三
    月二十三日執行完畢。其又因施用毒品案件，經送觀察勒戒後，無繼續施用毒品
    傾向，經台灣高等法院台南分院於八十七年十月十五日，以八十七年上訴字第一
    ００八號判決免刑確定。又再因施用毒品案件，經臺灣雲林地方法院於八十八年
    六月二十六日，以八十八年毒聲字第七六八號裁定送觀察勒戒，認有繼續施用毒
    品傾向，經該院以八十八年毒聲字第八九二號裁定送強制戒治，復經檢察官提起
    公訴，由臺灣雲林地方法院以八十九年訴字第三五九號判處有期徒刑九月確定在
    案。於上開戒治期間，被告因戒治成效良好，於八十九年三月十四日，經該院以
    八十九年毒聲字第四四二號裁定停止戒治，所餘戒治期間付保護管束，保護管束
    期間自八十九年四月十八日起至八十九年七月二十五日止。惟於保護管束期間，
    甲○○未依規定向地檢署報到而違反保護管束應遵守事項情節重大，經該院於八
    十九年七月四日，以八十九年毒聲字第八二０號裁定撤銷停止戒治，令入戒治處
    所施以強制戒治。詎甲○○不到案執行，又不知悔改，另基於概括犯意，自八十
    九年八月十二日起，至同年九月三日止，在其雲林縣四湖鄉○○村○○路十五之
    一號住處，以將第一級毒品海洛因置入香煙內吸食之方式，連續施用第一級毒品
    海洛因多次，每隔一、二天即施用一次。嗣於八十九年九月四日十二時四十分許
    ，在雲林縣褒忠鄉○○路一九五巷十四號甲○○之房間內（該處屋主乃甲○○之
    姊蔡青枝），為警查獲甲○○持有海洛因殘渣袋三個（臺灣雲林地方法院檢察署
    八十九年度保管字第二一六七號），甲○○所有供其預備注射海洛因用之注射針
    筒二支、塑膠皮管一條（臺灣雲林地方法院檢察署八十九年度保管字第二一六七
    號）等物，並經警採其尿液送驗後，認有嗎啡陽性反應，同日經檢察官發交戒治
    所繼續執行強制戒治，經戒治所人員採其尿液送驗，亦呈嗎啡陽性反應。甲○○
    於八十九年十二月十一日因戒治期滿經釋放離開戒治處所後，又承前開概括之犯
    意，於九十年一月十八日十一時許為警查獲前之七十二小時內某時、同年五月二
    十五日十六時三十分許為警查獲前之七十二小時內某時，分別在雲林縣四湖鄉○
    ○○○路十五之一號住處、雲林縣褒忠鄉○○路一九五巷十四號處，連續施用第
    一級毒品海洛因各一次，分別為警查獲，並扣得第一級毒品海洛因一包（臺灣雲
    林地方法院檢察署九十年度保管字第一二六號，淨重０．一七公克、包裝重０．
    三三公克）、殘留有毒品海洛因成份之注射針筒二支、吸管一支（臺灣雲林地方
    法院檢察署九十年度保管字第一三九六號）、第一級毒品海洛因淨重０．０七公
    克、包裝重０．一五公克（臺灣雲林地方法院檢察署九十年度保管字第九０號）
    、殘留有毒品海洛因成份之注射針筒一支、吸管一支（臺灣雲林地方法院檢察署
    九十年度保管字第九七一號）、甲○○所有分別供其預備或供其施用毒品海洛因
    用之橡皮軟管一條、香煙空盒一個（臺灣雲林地方法院檢察署九十年度保管字第
    一三九六號）。
二、案經雲林縣警察局虎尾分局報告臺灣雲林地方法院檢察署檢察官偵查起訴及該署
    檢察官移送併辦審理。
    理  由
一、訊據被告甲○○對右揭連續施用第一級毒品海洛因之犯罪事實坦承不諱，並有卷
    附之雲林縣衛生局煙毒尿液檢驗成績書（見地檢署八十九年毒偵字第一八０四號
    卷宗）、法務部調查局檢驗通知書（見地檢署八十九年毒偵字第一八四０號卷宗
    ）等可稽，復有海洛因殘渣袋三個、針筒二支、塑膠皮管一個（臺灣雲林地方法
    院檢察署八十九年度保管字第二一六七號）、海洛因一包（臺灣雲林地方法院檢
    察署九十年度保管字第一二六號）、注射針筒二支、吸管一支（臺灣雲林地方法
    院檢察署九十年度保管字第一三九六號）、海洛因（臺灣雲林地方法院檢察署九
    十年度保管字第九０號）、注射針筒一支、吸管一支（臺灣雲林地方法院檢察署
    九十年度保管字第九七一號）、橡皮軟管一條、香煙空盒一個（臺灣雲林地方法
    院檢察署九十年度保管字第一三九六號）扣案可資佐証。再上開扣押物分別送驗
    結果，認殘渣袋有第一級毒品海洛因殘留，針筒及塑膠皮管（臺灣雲林地方法院
    檢察署八十九年度保管字第二一六七號）則無毒品反應之情，有法務部調查局（
    九十）陸（一）字第０００三二七九號檢驗通知書附於原審卷（見原審卷第十五
    頁）可憑。另毒品海洛因一包（臺灣雲林地方法院檢察署九十年度保管字第一二
    六號）淨重０．一七公克、包裝重０．三三公克、注射針筒二支、吸管一支（臺
    灣雲林地方法院檢察署九十年度保管字第一三九六號）均殘留有毒品海洛因成份
    ，又有法務部調查局000000000號鑑定通知書及憲兵司令部刑事鑑識中
    心九十年八月十三日（九十）綱得字第一０七五四號鑑驗通知書附於原審卷（見
    原審卷第八十六頁、一０一頁）；另扣案之毒品海洛因淨重０．０七公克、包裝
    重０．一五公克（臺灣雲林地方法院檢察署九十年度保管字第九０號）、注射針
    筒一支、吸管一支（臺灣雲林地方法院檢察署九十年度保管字第九七一號）均殘
    留有毒品海洛因成份，又有法務部調查局000000000號鑑驗通知書、憲
    兵司令部刑事鑑識中心九十年五月十八日（九十）綱得字第０六四六六號鑑驗通
    知書附於原審卷足憑（見原審卷第五十二頁、五十三頁）。又被告前因犯施用毒
    品案件，經本院判決免刑，又因施用毒品案件，經臺灣雲林地方法院裁定送觀察
    勒戒後，認有繼續施用毒品傾向，而裁定送強制戒治，復經該院判處有期徒刑九
    月，嗣因戒治成效良好，經該院裁定停止戒治，所餘戒治期間付保護管束，於八
    十九年四月十八日經檢察官訊問後釋放後，然被告因未向地檢署報到三次，未遵
    守保護管束應遵守事項情節重大，經該院撤銷停止戒治，再度令被告入戒治處所
    強制戒治，被告於八十九年九月四日經警逮捕到案後，於檢察官訊問後送交戒治
    所繼續執行強制戒治，並於八十九年十二月十一日戒治期滿釋放等情，除據被告
    供明在卷外，復經原審調取臺灣雲林地方法院檢察署八十九年戒執二第一三二號
    卷宗全部（含地檢署八十九年戒執一第一二四號、八十九年他字第八九七號、原
    審八十九年毒聲字第四四二號、八十九年毒聲字第八二０號、本院八十八年毒抗
    字第二二七號卷宗）、臺灣雲林地方法院檢察署九十年執緝字第一八五號卷宗全
    部（含地檢署九十年執緝字第一三三號卷宗、九十年執字第五二六號卷宗、臺灣
    雲林地方法院八十九年港簡字第一六三號卷宗、八十九年訴字第三五九號卷宗、
    臺灣雲林地方法院八十九年上訴字第一六三二號卷宗等）核閱屬實，並有雲林戒
    治所受戒治人出所證明書存根、臺灣雲林地方法院與戒治所之電話紀錄、台灣高
    等法院被告全國前案紀錄表、台灣雲林地方法院檢察署刑案資料查註紀錄表各一
    份附於原審卷及偵查卷足詳。本件事證明確，被告犯行堪以認定。
二、查海洛因為毒品危害防制條例第二條第二項第一款規定之第一級毒品，核被告所
    為，係犯毒品危害防制條例第十條第一項之施用毒品罪。被告持有毒品之低度行
    為為施用毒品之高度行為所吸收，不另論罪。被告先後多次施用毒品之犯行，時
    間緊接，觸犯犯罪構成要件相同之罪名，顯係基於概括犯意而為，應依連續犯規
    定論以一罪，並加重其刑。被告於八十九年十二月十一日戒治期滿經釋放後，短
    短一月餘，隨即於九十年一月十八日十一時許為警查獲前之七十二小時內某時、
    同年五月二十五日十六時三十分許為警查獲前之七十二小時內某時連續施用第一
    級毒品，顯見其施用毒品之行為尚未能戒除；再被告八十九年十二月十一日經釋
    放，係因其戒治期間已屆滿，而非因戒治成效良好，已戒除毒癮而停止戒治經釋
    放，而被告前有肅清煙毒條例之前科，屢經觀察、勒戒、戒治、停止戒治又再犯
    、戒治期滿又再犯，足認被告戒除毒癮困難，是被告於八十七年十二月十一日戒
    治期滿後，再為上開施用第一級毒品之行為，與經檢察官提起本件公訴部分之犯
    行，顯係基於概括之犯意而為之，為連續犯之裁判上一罪之關係，此部分雖經原
    審分別以非連續犯關係而退還臺灣雲林地方法院檢察署後未據該署檢察官再行請
    求併案審理（原併案案號臺灣雲林地方法院檢察署九十年度毒偵字第一九三號、
    七七八號），但本院既認係裁判上一罪，自得併予審理，併此敘明。又查被告前
    於八十六年間因違反肅清煙毒條例及犯竊盜罪，經臺灣雲林地方法院分別判處有
    期徒刑一年一月、八月確定，並定其應執行刑一年七月，於八十八年三月二十三
    日執行完畢，有前開臺灣高等法院被告全國前案紀錄表、臺灣雲林地方法院檢察
    署刑案查註紀錄表可徵，其於五年內再犯本案，為累犯，依法遞加重其刑。
三、原審予以論罪科刑，並量處有期徒刑一年六月，固非無見。唯查原審認被告於八
    十九年十二月十一日戒治期滿經釋放後，於九十年一月十八日十一時為警查獲前
    之七十二小時內某時、同年五月二十五日十六時三十分許為警查獲前之七十二小
    時內某時連續施用第一級毒品部分，認與前開經公訴人起訴及併案審理部分並非
    基於概括之犯意而為之，無連續犯之裁判上一罪關係，然被告前有肅清煙毒條例
    之前科，屢經觀察、勒戒、戒治、停止戒治又再犯、戒治期滿又再犯，顯見被告
    戒除毒癮之困難，及八十九年十二月十一日被告係因戒治期滿經釋放，而非因戒
    治成效良好而斷絕毒癮經釋放，則被告經釋放一月餘後即分別再行施用第一級毒
    品，顯係基於概括之犯意而為之，原審疏未審酌上開事實，即認被告此部分並非
    基於概括之犯意而為之，顯有未洽。上訴意旨，認被告此部分之犯行與起訴及併
    案審理經原審判決有罪部分為連續犯之裁判上一罪關係，即為有理由，自應由本
    院將原判決撤銷改判。爰審酌被告犯後坦承犯行，態度良好，惟其一再施用毒品
    ，且於停止戒治或戒治期滿離所後不久，即又開始施用毒品，顯見素行不良，品
    行不端，施用毒品之次數甚多，犯罪情節不輕，且於原審審理期間，傳拘無著而
    經通緝，通緝到案後經限制住居釋放，卻又逃匿拒不到案再經通緝，足認被告惡
    性不輕，被告須較長時間隔離以收矯治毒癮之效等一切情狀，量處如主文所示之
    刑。
四、扣案之第一級毒品海洛因殘渣袋三個（臺灣雲林地方法院檢察署八十九年度保管
    字第二一六七號）、第一級毒品海洛因一包（臺灣雲林地方法院檢察署九十年度
    保管字第一二六號，淨重０．一七公克、包裝重０．三三公克）、殘留有毒品海
    洛因成份之注射針筒二支、吸管一支（臺灣雲林地方法院檢察署九十年度保管字
    第一三九六號）、第一級毒品海洛因淨重０．０七公克、包裝重０．一五公克（
    臺灣雲林地方法院檢察署九十年度保管字第九０號）、殘留有毒品海洛因成份之
    注射針筒一支、吸管一支（臺灣雲林地方法院檢察署九十年度保管字第九七一號
    ），或為第一級毒品海洛因、或與毒品海洛因無法剝離，均沒收銷燬之；扣案之
    注射針筒二支、塑膠皮管一條（臺灣雲林地方法院檢察署八十九年度保管字第二
    一六七號）、橡皮軟管一條（臺灣雲林地方法院檢察署九十年度保管字第一三九
    六號）均為被告所有，供其預備施用毒品所用之物；扣案之香煙空盒一個（臺灣
    雲林地方法院檢察署九十年度保管字第一三九六號）則為被告所有，供其放置施
    用毒品之海洛因、注射針筒、橡皮軟管、吸管等物，自係供被告犯罪所用之物，
    均為被告供明無誤，亦應諭知沒收之。
據上論結，應依刑事訴訟法第三百六十九條第一項前段、第三百六十四條、第二百九
十九條第一項前段、毒品危害防制條例第十條第一項、第十八條第一項前段、刑法第
十一條前段、第五十六條、第四十七條、第三十八條第一項第二款，判決如主文。
本案經檢察官吳忠賢到庭執行職務。
中      華      民      國    九十      年     十二     月     十二     日
                                     臺灣高等法院臺南分院刑事第一庭
                                            審判長法官   黃  三  哲
                                                  法官   王  浦  傑
                                                  法官   陳  珍  如
右正本證明與原本無異。
如不服本判決，應於判決送達後十日內向本院提出上訴狀，其未敘述理由者並應於提
出上訴狀後十日內向本院補提理由書（應附繕本)。
                                             法院書記官  周  美  莉
中      華      民      國     九十     年     十二     月      十二    日
附錄：本判決論罪科
毒品危害防制條例第十條第一項：施用第一級毒品者，處六月以上五年以下有期徒刑
。
毒品危害防制條例第十八條第一項：查獲之毒品及專供製造或施用毒品之器具，不問
                                屬於犯人否，均沒收銷燬之。但合於製藥或研究
                                之用者，得不予銷燬。
                        第二項：前項合於醫藥或研究用毒品或器具之管理辦法，
                    由法務部會同行政院衛生署定之。


司法院資訊處製作；財團法人民間司法改革基金會備份。
